臺灣高雄地方法院刑事判決　　　　　　 96年度簡上字第419號
上　訴　人　臺灣高雄地方法院檢察署檢察官
被　　　告　甲○○
上列上訴人因被告違反毒品危害防制條例案件，不服臺灣高雄地
方法院96年度簡字第639 號，中華民國96年3 月28日一審判決（
聲請簡易判決處刑案號：95年度毒偵字第9324號），提起上訴，
本院合議庭判決如下：
    主  文
原判決撤銷。
甲○○施用第二級毒品，累犯，處有期徒刑陸月，如易科罰金，
以新臺幣貳仟元折算壹日。減為有期徒刑參月，如易科罰金，以
新臺幣貳仟元折算壹日。
    事  實
一、甲○○前因施用毒品案件，經依本院88年度毒聲字第8609號
    裁定送臺灣高雄看守所附設勒戒處所執行觀察、勒戒，認有
    繼續施用毒品傾向，再依本院88年度毒聲字第9083號裁定令
    入戒治處所施以強制戒治1 年，強制戒治執行滿3 月，經戒
    治處所評定成效合格，依本院臺灣高雄地方法院89年度毒聲
    字第3358號裁定停止戒治，所餘戒治期間付保護管束，嗣因
    於停止戒治付保護管束期間，違反保護管束應遵守事項情節
    重大，再依本院89年度毒聲字第7231號裁定撤銷停止戒治，
    令入戒治處所施以強制戒治，於92年7 月24日強制戒治執行
    完畢而釋放，並由臺灣高雄地方法院檢察署檢察官於92年11
    月20日以92年度戒毒偵字第1012號為不起訴處分確定。詎仍
    不知戒除毒癮，復因施用毒品案件，經本院於94年2 月25日
    以94年度易字第82號判決判處有期徒刑3 月，經檢察官提起
    上訴，嗣經臺灣高等法院高雄分院於94年5 月13日撤銷原判
    決，改判處有期徒刑6 月確定，於95年3 月27日執行完畢，
    並於翌日出監。詎甲○○猶未戒除毒癮，復基於施用第二級
    毒品甲基安非他命之犯意，於95年9 月16日下午3 時45分許
    回溯24小時內之某時，在不詳處所，以不詳方式，施用第二
    級毒品甲基安非他命1 次。嗣於95年9 月16日下午3 時45
    分許，經警採其尿液送驗結果，呈甲基安非他命陽性反應，
    始悉上情。
二、案經高雄縣政府警察局林園分局報告臺灣高雄地方法院檢察
    署聲請逕以簡易判決處刑。
    理  由
一、按「法院或檢察官得囑託醫院、學校或其他相當之機關、團
    體為鑑定，或審查他人之鑑定，並準用第203 條至第206 條
    之1 之規定。」、「鑑定之經過及其結果，應命鑑定人以言
    詞或書面報告。」，亦分別為刑事訴訟法第208 條第1 項前
    段、第206 條第1 項定明定。是經法院或檢察官囑託相當之
    機關為鑑定後，經鑑定人以書面報告其鑑定之結果者，即屬
    同法第159 條第1 項所謂之「法律有規定者」，不受該條項
    規定「不得作為證據」之限制。且同法第208 條第1 項前段
    對於法院或檢察官囑託相當之機關為鑑定之情形，僅規定：
    「準用第203 條至第206 條之1 之規定」，至於同法第202
    條有關「鑑定人應於鑑定前具結」之規定，則不在準用之列
    。故於法院或檢察官囑託相當之機關為鑑定，而該受囑託機
    關以書面報告鑑定結果之情形，既非屬依法應具結者。是同
    法第15 8條之3 有關「證人、鑑定人依法應具結而未具結者
    ，其證言或鑑定意見，不得作為證據」之規定，於此時即無
    適用之餘地。查卷附之長榮大學濫用藥物尿液檢驗報告（檢
    體資料：11833）1紙，係臺灣高等法院檢察署概括委任上開
    機關所為之鑑定，依上揭說明，上開檢驗報告，自有證據能
    力。
二、訊據被告甲○○矢口否認上開犯行，辯稱其並無於95年9 月
    16日下午3 時45分許回溯24小時內之某時施用第二級毒品甲
    基安非他命等語。檢察官上訴意旨略以：被告復基於施用第
    二級毒品甲基安非他命之犯意，於96年4 月4 日下午8 時10
    分許回溯24小時內之某時，在不詳處所，施用第二級毒品甲
    基安非他命1 次之犯行，與前揭論罪科刑部分之犯行，具有
    集合犯之關係，原審未及斟酌審判，請求撤銷原判決等語。
    惟查：被告經警通知到案採尿檢驗，其於95年9 月16日下午
    3 時45分許採集之尿液，經送長榮大學檢驗結果，尿液中確
    呈甲基安非他命陽性反應，此有長榮大學濫用藥物尿液檢驗
    報告（檢體資料：11833） 、列管毒品人口尿液檢體採集送
    驗紀錄表 (檢體編號：11833)各1 紙在卷可稽。被告空言否
    認犯行，顯無足採，其確有於上開時間，在不詳之處所，施
    用第二級毒品甲基安非他命之事實，應堪認定。又被告前因
    施用毒品案件，經依本院88年度毒聲字第8609號裁定送臺灣
    高雄看守所附設勒戒處所執行觀察、勒戒，認有繼續施用毒
    品傾向，再依本院88年度毒聲字第9083號裁定令入戒治處所
    施以強制戒治1 年，強制戒治執行滿3 月，經戒治處所評定
    成效合格，依本院臺灣高雄地方法院89年度毒聲字第3358
    號裁定停止戒治，所餘戒治期間付保護管束，嗣因於停止戒
    治付保護管束期間，違反保護管束應遵守事項情節重大，再
    依本院89年度毒聲字第7231號裁定撤銷停止戒治，令入戒治
    處所施以強制戒治，於92年7 月24日強制戒治執行完畢而釋
    放，並由臺灣高雄地方法院檢察署檢察官於92年11月20日以
    92年度戒毒偵字第1012號為不起訴處分確定，亦有臺灣高等
    法院被告前案紀錄表、臺灣高等法院在監在押全國紀錄表各
    1 份附卷可稽，其於於前開強制戒治執行完畢釋放後、5 年
    內再犯本件施用毒品犯行。本件罪證明確，被告犯行洵堪認
    定。復查：按所謂集合犯係指依一般社會通念，特定犯罪行
    為具有反覆實施之特性，立法者於制定刑罰法律之初，亦已
    認知該種行為類型之反覆性，而有意藉由法條中客觀構成要
    件之行為要素，涵括上開具有反覆實施特性之數個犯罪行為
    ，仍僅接受一次刑法之評價為已足，其行為應具有反覆實施
    性、成癮難以戒斷性方才當之，倘零星偶一或時間久遠後另
    行起意施用，難認具有反覆實施之特性，故施用毒品犯罪之
    行為，仍應依被告施用毒品犯罪之時間、頻率及主觀犯意等
    ，客觀予以判斷究應依集合犯或數罪併罰處理較為妥適，並
    非一概論以集合犯。檢察官併辦意旨所稱被告施用第二級毒
    品犯行之時間與本件論罪科刑部分之施用時間，兩者相隔將
    近6 個月，時間差距甚久，此外亦無其他證據足認被告於此
    段期間仍出於單一反覆實施之行為決意而持續施用第二級毒
    品，是尚難認與本件論罪科刑部分有集合犯之關係。檢察官
    執此為由提起上訴，為無理由。
三、按甲基安非他命屬毒品危害防制條例第2 條第2 項第2 款所
    規定之第二級毒品。是核被告所為，係犯毒品危害防制條例
    第10條第2 項施用第二級毒品罪。被告持有第二級毒品後進
    而施用，其持有毒品之低度行為，為施用第二級毒品之高度
    行為所吸收，不另論罪。又被告前因施用毒品案件，經本院
    於94年2 月25日以94年度易字第82號判決判處有期徒刑3 月
    ，經檢察官提起上訴，嗣經臺灣高等法院高雄分院於94年5
    月13日撤銷原判決，改判處有期徒刑6 月確定，於95年3 月
    27日執行完畢，並於翌日出監，此有臺灣高等法院被告前案
    紀錄表1 份附卷可稽，被告於有期徒刑執行完畢後5 年內，
    再故意犯本件有期徒刑以上之罪，應依刑法第47條第1 項之
    規定，論以累犯，並加重其刑。原判決以被告罪證明確，予
    以論罪科刑，固非無見。檢察官以原審未及斟酌審判被告於
    96 年4月4 日下午8 時10分許回溯24小時內之某時，在不詳
    處所，施用第二級毒品甲基安非他命1 次之犯行為由，提起
    上訴，雖無理由，惟按，中華民國96年罪犯減刑條例業經總
    統於96年7 月4 日以華總一字第096000 83761號公布，並於
    同年7 月16日生效施行，被告上開犯罪行為在96年4 月24日
    之前，符合該條例之減刑條件，應依該條例第2 條第1 項第
    3 款規定，予以減刑，原審判決未及適用中華民國96年罪犯
    減刑條例第2 條第1 項第3 款規定，予以減刑，自應由本院
    予以撤銷改判。爰審酌被告前已有施用毒品之不良素行，經
    觀察勒戒、強制戒治及法院科刑判決後，猶施用之，顯見其
    戒毒意志不堅，本不宜寬貸，惟念其施用毒品乃自戕一己之
    身體健康，對社會造成之危害尚非直接鉅大，反社會性之程
    度應屬較低，其犯罪後坦承犯行，態度良好等一切情狀，量
    處如主文所示之刑。復考量被告家庭經濟狀況雖為「勉持」
    ，雖非豐沃 (見警詢筆錄)， 惟其經觀察勒戒、強制戒治及
    法院科刑判決後，猶不知戒除毒癮，顯見其戒毒意志不堅等
    一切情節，認以新臺幣2 千元折算1 日為適當，爰諭知易科
    罰金之折算標準。並依中華民國96年罪犯減刑條例第2 條第
    1 項第3 款規定，予以減刑如主文所示。
四、併辦意旨另以（96年度毒偵字第3567號）：被告甲○○基於
    施用第二級毒品甲基安非他命之犯意，於96年4 月4 日下午
    8 時10分許回溯24小時內之某時，在不詳處所，施用第二級
    毒品甲基安非他命1 次，嗣經警採尿送驗，其尿液檢驗結果
    呈甲基安非他命陽性反應，始悉上情。因認被告涉有毒品危
    害防制條例第10條第2 項施用第二級毒品罪嫌，且與本件論
    罪科刑部分具有集合犯之關係，應評價為一施用毒品行為，
    而移送併辦等情。惟查，檢察官併辦意旨所稱被告施用第二
    級毒品犯行之時間與本件論罪科刑部分之施用時間，兩者相
    隔將近6 個月，時間差距甚久，此外亦無其他證據足認被告
    於此段期間仍出於單一反覆實施之行為決意而持續施用第二
    級毒品，是尚難認與本件論罪科刑部分有集合犯之關係，業
    如前述。本院自無從併予審究，此部分應退回由檢察官另為
    適法之處理。
據上論斷，應依刑事訴訟法第455 條之1 第1 項、第3 項、第36
9 條第1 項前段、第364 條、第299 條第1 項前段，毒品危害防
制條例第10條第2 項，刑法第11條前段、第47條第1 項、第41條
第1 項前段，中華民國96年罪犯減刑條例第2 條第1 項第3 款、
第7 款，判決如主文。
本案經檢察官乙○○到庭執行職務。
中　　華　　民　　國　　96　　年　　7 　　月　　31　　日
                    刑事第九庭審判長法　官  陳建和
                                    法　官  謝梨敏
                                    法  官  王奕勛
以上正本證明與原本無異。
不得上訴。
中　　華　　民　　國　　96　　年　　7 　　月　　31　　日
                                    書記官  林姵妤
附錄所犯法條：
毒品危害防制條例第10條：
施用第一級毒品者，處 6 月以上 5 年以下有期徒刑。
施用第二級毒品者，處 3 年以下有期徒刑。
